臺灣高雄地方法院刑事判決　　　　　　　　　　　　九十一年度易字第二四四號
　　公　訴　人　臺灣高雄地方法院檢察署檢察官
　　被　　　告　乙○○
右列被告因竊盜案件，經檢察官提起公訴（九十一年度偵字第九六三七號），本院判
決如左：
    主  文
乙○○無罪。
    理  由
一、公訴意旨略以：被告乙○○意圖為自己不法之所有，於民國九十一年二月三日晚
    上十一時許，在高雄縣市新興區○○路與復興路口某大樓騎樓下，竊取余秀美所
    有車牌號碼ＸＷＸ－一六二號機車，得手後留供己用。嗣於同年五月三日中午十
    二時五十五分許，在高雄縣美濃鎮○○路○段美濃國中前，為警查獲，因認被告
    涉有刑法第三百二十條第一項竊盜罪嫌云云。
二、按犯罪事實應依證據認定之，無證據不得推定其犯罪事實，不能證明被告犯罪或
    其行為不罰者，應諭知無罪之判決，刑事訴訟法第一百五十四條及第三百零一條
    第一項分別定有明文。又被告否認犯罪事實所持之辯解，縱屬不能成立，但如無
積極證據足以證明其犯罪行為，自不能以推測或擬制之方法，以為裁判基礎（最
    高法院七十八年台上字第一九八一號判決意旨參照）。另按在訴訟上用以證明事
    實之證據，須於通常一般之人均不致於有所懷疑，而得確信其為真實之程度者，
    始得據以為有罪之認定；倘其證明尚未達到此一程度，而有合理之懷疑存在，致
    使無從為有罪之確信時，即應為無罪之判決（最高法院七十六年度台上字第四九
    八六號判例意旨參照）。
三、公訴人係以告訴人甲○○指述該車失竊、業經告訴人領回機車之贓物認領保管單
    、被告辯稱：係因一時缺乏交通工具向黃姓友人借用云云，惟借用期長達二個多
    月仍未將機車返還，於偵查中檢察官諭知被告偕同該黃姓友人到庭或提供資料供
    查證，惟被告均無法提出或拒絕到庭之情，其所辯顯與常情有違，並益見其情虛
    ，因認被告涉有前開竊盜犯嫌。訊據被告乙○○則堅決否認有何前開犯行，辯稱
    ：於九十一年二月間農曆新年過後某日晚上，因在高雄市下完棋要回家，但看公
    車站牌已無車可坐，剛好該黃姓友人騎機車經過，問伊為何還未回家，經伊說明
    後，他即將機車借伊騎回家。後來伊到下棋的地方找他，但一直未找到，致未能
    還車等語。
四、查被告雖辯稱向他人借車云云，但借車時卻未約定返還方法，且被告始終無法提
    供該黃姓友人詳細姓名年籍以供查證，足證其與該友人並不熟識，而被告又自承
    收受機車時並未連同行照一同收受，足見其係貿然收受不熟識之人所交付來路不
    明之機車。故被告前開所辯確與常情有違，而可疑被告是否有以非法方法取得該
    機車之行為？又縱被告前開所辯可以採信，除認被告有收受贓物之故意外，應別
    無其他更有利被告之認定。但查，告訴人甲○○指訴稱：機車係於九十一年二月
    三日晚上十一時許停放在高雄市○○區○○路與復興路口，於第二天早上十點多
    要騎用時發現失竊等語，則甲○○既係事後發現失竊，而非當場目擊行竊者，故
    其告訴人指述及卷附贓物領據，尚不能即認定被告有何竊盜犯行。另查，被告雖
    持有贓車，且可疑係以非法方法取得該機車，業如前述，但被告為警查獲時，距
    該機車失竊，已有三個月，則在社會一般生活經驗上，其持有贓物之可能原因不
    一，被告可能以或偷、或搶、或詐、或收受、或則故買等犯罪手段獲得該機車，
    而該等行為所涉之犯罪構成要件則各不相同。被告前開所辯，雖有可疑，但被告
    原有拒絕陳述或保持緘默之權，縱使被告對持有機車之原因故為默秘，或所持之
    辯解不能成立，依前開所引法條及最高法院判決意旨說明，本案既無其他積極證
    據足以證明被告有竊盜犯行，仍不能以推測或擬制之方法，即遽論被告犯竊盜罪
    。公訴人僅因被告持有贓車，及被告所辯顯與常情有違，即推定其涉有竊盜罪嫌
    ，尚有未洽。另縱認被告涉有收受贓物罪嫌，惟與公訴人起訴之事實並非同一，
    本院亦不得變更起訴法條予以裁判。此外，復查無其他證據足證被告有何公訴人
    起訴之竊盜犯行，參諸前引法條及最高法院判例意旨說明，本案自應為無罪之諭
    知。
據上論斷，應依刑事訴訟法第三百零一條第一項，判決如主文。
本件經檢察官蔡麗宜到庭職行執務。
中      華      民      國    九十一    年      七      月    二十五    日
                              臺灣高雄地方法院刑事第六庭
                                  法  官  邱  明  弘
右正本證明與原本無異。
如不服本判決，應於判決送達後十日內，向本院提出上訴狀。
                                  書記官  顏  平  國
中    華    民    國      九十一      年      七      月      二十五    日
